臺灣高等法院臺南分院刑事判決　　　100年度交上訴字第260號
上　訴　人　臺灣臺南地方法院檢察署檢察官
上　訴　人
即　被　告　UGOH KELE.
選任辯護人　許安德利律師
　　　　　　許世律師
上列上訴人因被告公共危險等案件，不服臺灣臺南地方法院99年
度交訴字第17號中華民國100年1月25日第一審判決（起訴案號：
臺灣臺南地方法院檢察署98年度偵字第14920 號，移送併辦案號
99年度偵字第7058號），提起上訴，本院判決如下：
    主  文
上訴駁回。
    事  實
一、UGOH KELECHI係奈及利亞國人民，於民國98年10月8 日第一
    次入境臺灣，且持有該國所核發於我國境內有效期限一個月
    之國際駕照，其於98年10月18日下午6 時13分許，駕駛車牌
    號碼CZ－9063號自小貨車，沿臺南市○○區○○里○○路由
    西向東行駛，行至中正路425 號前，欲左轉至對面之工廠而
    暫停於該中正路內側車道時，適黃俊圍（所涉酒後駕車之公
    共危險罪部分，業經原審法院以99年度交簡字第1274號刑事
    簡易判決判處有期徒刑3 月，如易科罰金，以新臺幣1 千元
    折算1 日確定），飲酒後駕駛車牌號碼UD－3278號自小客車
    同向自後駛至，而追撞UGOH KELECHI所駕駛之前揭小貨車後
    方，黃俊圍因此車禍事故受有頭部外傷、左腦顱內出血、左
    眼鈍傷及左眼視力無光覺之重傷害（被訴業務過失致重傷害
    部分不成罪，詳如後述）。UGOH KELECHI明知已駕車肇事致
    人於傷，竟未留下來幫忙救護或報警等待警方前來現場處理
    ，以釐清事故責任，亦未通知救護人員或對黃俊圍採取必要
    之救護措施，旋即離開現場而逃逸，嗣經警循線查獲 UGOH
    KELECHI而得知上情。
二、案經黃俊圍訴由臺南縣警察局歸仁分局報告臺灣臺南地方法
    院檢察署檢察官偵查起訴及移送併辦。
    理  由
甲、程序方面（證據能力部分）：
一、按被告以外之人於審判外陳述，雖不符刑事訴訟法第159 條
    之1至之4之規定，而經當事人於審判程序同意作為證據，法
    院審酌該言詞陳述或書面陳述作成時情況，認為適當者，亦
    得為證據；當事人、代理人或辯護人於法院調查證據時，知
    有同法第159條第1項不得為證據之情形，而未於言詞辯論終
    結前聲明異議者，視為有前項之同意，同法第159條之5定有
    明文。本件被告及辯護人對於檢察官所舉所有書面證據及原
    審提示證據之證據能力，已於本院表明均同意列為證據（見
    本院卷第51頁背面至53頁），本院審酌該等供述證據之取得
    過程並無瑕疵，與本件待證事實間復具有相當之關聯性，自
    得採為證據。
乙、實體方面：
壹、有罪部分（關於駕車逃逸部分）：
一、訊據被告對其於上開時間駕車行經事故地點，所駕車輛為黃
    俊圍駕駛之前開汽車自後追撞，其事後並未報警或在現場等
    待警方前來處理，亦未在現場對黃俊圍施以任何救護措施，
    即下車步行離開現場等節，均坦承屬實，惟矢口否認有何肇
    事逃逸犯行，辯稱：我對本件車禍發生並無過失，係黃俊圍
    駕車自後追撞，車禍發生後，現場開始有人聚集並撥打電話
    ，我怕被現場的人打，就先離開現場，在奈及利亞如果發生
    車禍，若有可能被打，可先離開現場，因而將車放置原處未
    移動，一步步緩慢走開，聯絡朋友後偕至派出所報到，此模
    式絕非意圖逃避車禍責任而逃離現場。一般所了解肇逃為：
    車禍後開車逃離，甚至儘速修車湮滅證據等等，足可了解上
    訴人主觀上無肇逃之犯意。再者，過失傷害部分既然無罪，
    是否能單獨成立肇事逃逸罪不無疑義云云。
二、經查：
  (一)被告於前開時、地駕駛上開自小貨車在內側車道暫停而欲左
    轉時，為黃俊圍所駕駛之前開自小客車自後追撞該自小貨車
    後方，黃俊圍因此車禍受有頭部外傷、左腦顱內出血、左眼
    鈍傷及左眼視力無光覺之重傷害等事實，業經被告於原審及
    本院審理時坦承屬實（見原審卷第185頁、第189背面，本院
    卷第54頁背面至55頁），核與黃俊圍於警、偵訊及原審準備
    程序中之指訴相符，並有道路交通事故現場圖、道路交通事
    故調查報告表(一)、(二)各1 份、國立成功大學醫學院附設醫院
    診斷證明書2 份、車籍查詢表、現場及車損照片22幀、國立
    成功大學醫學院附設醫院99年11月3日成附醫醫事字第09900
    20822號函及所附診療摘錄表1份（見警卷第21-25、27、32-
    33頁；98年度偵字第14920 號偵卷第16-19頁、第67-71頁；
    原審卷第134頁、第170-172頁）在卷可稽，堪認被告此部分
    之供述與事實相符，應可採信。是被告所駕駛之前開自小貨
    車確與黃俊圍駕駛之前開自小客車發生車禍肇事，黃俊圍因
    此受有前揭傷害之事實，堪以認定。
  (二)被告於98年10月18日警詢中係供稱：事故發生後，當時現場
    有別人打電話報案，我怕被人家打，就離開現場，離開現場
    後，我不知道需要到警察單位報到，是與我合作生意的李智
    明經警方聯繫要他帶我到警局，李智明就打電話通知我說要
    帶我到警局說明，我們才到警局製作筆錄等語（見警卷第4-
    7 頁）；其又於98年10月19日偵訊時供述車禍發生後，有人
    在現場打電話，其怕有人叫人來打伊，就先離開現場，之後
    就打電話跟智冠資源回收場老闆李智明說伊發生車禍，李智
    明說不能離開現場，要伊再回去，伊就在附近的7-11便利商
    店等李智明，後來李智明就帶其去警局等語（見上開偵卷第
    26-29頁）；參以證人李智明於98年11月8日警詢中證稱：我
    是智冠資源回收場負責人，被告有打電話給我說他發生車禍
    ，關廟分駐所警員洪瑞彬也打電話詢問我是否認識外籍人士
    並要我與被告聯絡，我才打行動電話給被告，我是在關廟鄉
    ○○路881 號統一超商找到被告，找到被告時，他沒有表示
    什麼意見，是我把被告帶到關廟分駐所等語明確（見警卷第
    17-18、65-66頁），經核與被告於98年10月18日警詢、98年
    10月19日偵訊所為前開供述相符，復酌之證人即警員洪瑞彬
    於98年10月19日偵訊中證稱：98年10月18日下午，民眾由11
    0 報案說在關廟鄉有交通事故，我們到場時只有傷者在場，
    外籍人士沒有在現場，他們車子還在，經查訪旁邊民眾說外
    籍人士是自行離開，民眾說旁邊的回收場老闆知道外籍人士
    行蹤，我們就跟回收場老闆聯絡，請他聯絡外籍人士，由他
    帶外籍人士到派出所等語確實（見上開偵卷第26-29 頁），
    亦與證人李智明上開證述顯然相符，可徵被告於98年10月18
    日警詢、98年10月19日偵訊所為前開供述及證人李智明、洪
    瑞彬之上開證述互核相符而屬實無訛。由此足見，被告離開
    現場時並無要至警局報案或說明之意思，亦非其主動要求證
    人李智明帶他去警局，而係警方循線聯繫證人李智明後，證
    人李智明始與被告聯絡，並至關廟鄉○○路881 號7-11統一
    超商找到被告而帶被告至警局，被告於證人李智明至統一超
    商找他時，並未表示要到警局之意等事實，灼然甚明。又證
    人李智明證稱：其打行動電話給被告，並在關廟鄉○○路88
    1 號統一超商找到被告，把被告帶到關廟分駐所等語，足認
    案發當日，被告身上攜有行動電話，若被告需要李智明陪同
    去警局，儘可以行動電話聯絡李智明，而毋庸離開車禍現場
    。再者，被告於98年10月18日警詢時確實供述發生車禍後，
    現場有人打電話報案一語（見警卷第5 頁），倘被告離開現
    場係為了要至警局報案，則其既已知悉現場有人以電話報案
    ，當可知道警方將前來現場處理，其儘可停留在現場等待警
    方前來，何需離開關廟鄉○○路425 號前之肇事地點現場，
    前往與肇事地點有相當距離之關廟鄉○○路881 號之統一超
    商（證人李智明找到被告之處），此顯與事理常情相悖，益
    徵被告離開車禍現場，並無至警察機關報案之意。被告上訴
    意旨辯稱：伊因而將車放置原處未移動（車內仍留置全部物
    件文物），一步步緩慢走開，聯絡朋友後偕至派出所報到，
    此模式絕非意圖逃避車禍責任而逃離現場云云等辯解，並非
    事實，不足採信。
  (三)又被告辯稱其離開現場時，其全部物件文物都留在車上，其
    沒有要逃逸的意思云云。然按刑法第185條之4之「駕駛動力
    交通工具肇事，致人死傷而逃逸」罪，依其立法理由之說明
    ，係：「一、為維護交通安全，加強救護，減少被害人之死
    傷，促使駕駛人於肇事後，能對被害人即時救護，特增設本
    條，關於肇事致人死傷而逃逸之處罰規定。二、本條之刑度
    參考第294條第1項遺棄罪之規定。」，從而該罪係在處罰肇
    事後之逃逸行為，其目的在促使駕駛人於肇事後能對被害人
    即時救護，以減少傷亡（最高法院97年度台上字第4702號判
    決意旨參照）。又按刑法第185條之4之肇事遺棄罪，以駕駛
    動力交通工具肇事，致人死傷而逃逸即足構成，並不以被害
    人有即時施以救護之必要為要件（最高法院95年度台上字第
    713 號判決意旨參照）。基此可知，於車禍事故發生後未停
    留現場救護傷者或未為任何救護措施，而逕自離開現場者，
    即符合刑法第185條之4所定逃逸之情形，以保護車禍中之傷
    者並減少傷者死傷，而並非以事後警方可否以現場留置之車
    輛或物品循線查知離開現場之肇事者為何人一節為該法條處
    罰之要件。查被告已自承本件車禍碰撞很大聲，事故發生後
    有下車察看，其沒有碰傷者即黃俊圍，也沒有對黃俊圍為任
    何救護措施，即離開現場等情（見上開偵卷第27頁、警卷第
    5 頁），則被告於車禍發生當時，顯然已知黃俊圍因此車禍
    事故受有傷害。然其於下車察看後，竟未為任何救護行為，
    即逕行離去，其所為顯係刑法第185條之4「駕駛動力交通工
    具肇事，致人死傷而逃逸罪」之立法目的「促使駕駛人於肇
    事後能對被害人即時救護，以減少傷亡」之行為，足認被告
    主觀上確有逃逸之犯意，及客觀上確有逃逸之行為至為明確
    ，則被告縱於離開現場時，未將個人皮夾等物一併帶走，仍
    無礙其於事故發生後，未停留現場救護傷者，即行離開現場
    之事實認定，是被告辯稱伊無肇事逃逸之犯意云云，亦非可
    採。
  (四)被告復辯稱案發後現場有人聚集並打電話，其係怕有人打他
    ，才會離開現場，在奈及利亞如果發生車禍，附近的家屬可
    能會打人，故可先離開現場以保護自己，並提出一份奈及利
    亞文件為憑云云。惟查，被告於99年1月7日偵訊時對於現場
    有無人打伊或作勢要打一節，明確供稱：當時沒有人打我，
    也沒有人做出要打我的動作，我是自己臆測會有人打我等語
    （見上開偵卷第110 頁），可見案發後現場並無任何人士對
    被告有何暴力舉動或言語叫囂，現場實未發生足讓被告感受
    人身危險之行為跡象至明，參以被告於98年10月18日警詢中
    自承當時其車上尚有另外1 名同為奈及利亞之朋友一情（見
    本院卷第86頁背面）﹝被告雖於警詢供稱：車上另外有二個
    同為奈及利亞的朋友（見警卷第5 頁），惟被告已於本院更
    正為當時車內共有一位朋友，另一位係後來陪同到警局﹞，
    可知被告於事故發生後有同行之奈及利亞友人在場，並非孤
    單一人，而在現場無任何人為言語責罵或暴力舉動之情形下
    ，實難認被告有何人身危險而須在未為任何救護傷者即黃俊
    圍之措施下，即先離開現場之急迫必要，被告實不得以己無
    端臆測之風險，作為其未救護黃俊圍即先離開現場之正當理
    由。又被告所提出之Athan Ogbulie &Co.開立之文件中主要
    係說明在奈及利亞發生交通事故，涉案人常會被施以私刑，
    故當發生交通事故，會期待肇事人視現場狀況確保自身安全
    或勸告他找最近的執法機關尋求協助一情，此有該份Athan
    Ogbulie & Co.文件在卷可佐（見原審卷第147-148頁）。然
    承本院前述之認定說明，案發後之現場並無任何危害被告人
    身安全之跡象，被告並無離開現場以保護自身安全之必要，
    且其離開現場之初，亦無意前往警局報案，而係李智明經警
    聯繫後找到被告並帶其到案，是以，被告所為並不符合前開
    奈及利亞文件所稱之情形，該文件尚難為被告有利之認定。
    從而，被告此之所辯，仍無可採。
  (五)復按刑法之過失傷害罪，係針對行為人應注意、能注意、而
    不注意之過失行為予以非難，而刑法第185條之4之肇事致人
    死傷逃逸罪，則以處罰肇事後逃逸之駕駛人為目的，俾促使
    駕駛人於肇事後能對被害人即時救護，以減少死傷，是該罪
    之成立祇以行為人有駕駛動力交通工具肇事，致人死傷而逃
    逸之事實為已足，二者之立法目的及犯罪構成要件截然不同
    （最高法院93年度台上字第8 號、93年度台上字第5599號判
    決要旨參照），是被告雖對於本件車禍之發生並無過失（理
    由詳如後無罪部分），然此並不影響對被告不得逃逸之要求
    ，且縱被告在事發當時自認其並無過失，然責任之歸屬非在
    事故發生當時即可立刻確認，更非可由被告自行判斷其有無
    故意、過失。況黃俊圍所受上述傷勢非輕，且被告自承知悉
    黃俊圍因本件車禍已受有傷害之情，竟未對黃俊圍施以救護
    ，又未將其姓名、住址留予他人，即逕行離開現場，揆之前
    揭說明，仍合於肇事致人受傷而逃逸之要件。
  (六)綜上所述，本案肇事逃逸犯行事證明確，被告所辯均係事後
    卸責之詞，不足採信，應依法論科。
三、核被告所為，係犯刑法第185條之4駕駛動力交通工具肇事致
    人受傷而逃逸罪。另檢察官移送併辦部分（99年度偵字第70
    58號）因與本件起訴肇事逃逸之犯罪事實同一，本院自應併
    予審究，附此敘明。
貳、無罪部分（被訴業務過失致重傷害部分）：
一、公訴意旨另以：UGOH KELECHI於98年10月18日下午6 時13分
    許，駕駛車牌號碼CZ－9063號自小貨車，沿臺南市○○區○
    ○里○○路由西向東行駛，行至中正路425 號前，本應注意
    汽車在劃有分向限制線之路段行駛時，不得駛入來車之車道
    內，並不得迴轉，而依當時天候及路況並無不能注意之情形
    ，竟疏未注意，貿然欲左轉至對向車道，適同向後方由黃俊
    圍酒後駕駛之車牌號碼UD－3278號自用小客車，因亦疏於注
    意車前狀況，而追撞前方UGOH KELECHI所駕駛之前揭小貨車
    後方致黃俊圍受有頭部外傷、左腦顱內出血、左眼鈍傷及左
    眼視力無光覺之重傷害，因認被告之行為另涉犯刑法第284
    條第2 項後段之業務過失致重傷害罪嫌（原起訴法條為刑法
    第284條第1項前段過失傷害罪，經公訴檢察官於審理時當庭
    更正起訴法條為刑法第284條第2項後段，見原審卷第184 頁
    背面）。
二、按犯罪事實應依證據認定之，無證據不得認定犯罪事實；又
    不能證明被告犯罪者，應諭知無罪之判決，刑事訴訟法第15
    4條第2項、第301條第1項分別定有明文。而認定不利於被告
    之事實，須依積極證據，苟積極證據不足為不利於被告事實
    之認定時，即應為有利於被告之認定，更不必有何有利之證
    據，亦有最高法院30年上字第816 號判例意旨可資參照。次
    按刑法上之過失，其過失行為與結果間，在客觀上有相當因
    果關係始得成立。所謂相當因果關係，係指依經驗法則，綜
    合行為當時所存在之一切事實，為客觀之事後審查，認為在
    一般情形下，有此環境、有此行為之同一條件，均可發生同
    一之結果者，則該條件即為發生結果之相當條件，行為與結
    果即有相當之因果關係。反之，若在一般情形下，有此同一
    條件存在，而依客觀之審查，認為不必皆發生此結果者，則
    該條件與結果不相當，不過為偶然之事實而已，其行為與結
    果間即無相當因果關係，最高法院76年台上字第192 號判例
    及93年度台上字第1649號裁判意旨可資參照。
三、公訴人指摘被告涉犯上開業務過失致重傷害罪嫌，無非係以
    告訴人黃俊圍於警詢及偵查中之證述、道路交通事故現場圖
    、道路交通事故調查報告表、國立成功大學醫學院附設醫院
    診斷證明書2份、該署檢察官98年11月9日勘驗筆錄及現場與
    車損照片等為據，而認被告因有於劃設雙黃線之處違規暫停
    欲左轉，致亦疏未注意車前狀況之告訴人自後追撞上開自小
    貨車後方而受傷。查被告固坦承其有於案發地點劃設雙黃線
    之處暫停欲左轉之事實，然堅詞否認有何業務過失致重傷害
    犯行，辯稱：我已經在內側車道暫停數分鐘，等待對向車子
    過去後要左轉，係告訴人自己酒後駕車不穩，從後方來撞我
    的車子，我沒有過失等語。經查：
  (一)對於被告及告訴人於本件車禍事故發生前之行車方向為何一
    情，告訴人黃俊圍於98年12月11日警詢時陳稱：我於上開時
    地駕駛車號UD-3278 號自小客車，沿中正路直行外車道由西
    往東方向行駛，至案發現場前時，我看到前方大約15公尺左
    右內車道停一台車在同向的內車道（同方向），我就從後面
    推撞該車右後方車尾等語（見警卷第11頁）。又本件肇事現
    場右方為一間醫院，醫院前方為方便救護車進出，所以有一
    （路）段沒有雙黃線等情，業據檢察官勘驗現場，有勘驗筆
    錄可稽（見14920 號偵卷第73頁），參之被告於警偵訊及本
    院審理時均供稱其當時已暫停在內車道等待對向車輛過去後
    要左轉一節，是以被告與告訴人發生車禍之地點，其道路固
    為劃設有雙黃線之內、外車道之雙線道路，惟被告與告訴人
    車輛行進方向之後方，確有一路段未畫雙黃線，有道路交通
    事故現場圖可稽（見警卷第21、28頁、本院卷第75-1頁），
    互核被告辯稱：「那一段中間有一段沒有雙黃線」、「撞到
    後車子有往前一點」（見14920 號偵卷第27頁）等情，參以
    本件告訴人自後追撞被告車輛，其撞擊力道相當猛烈，此可
    由告訴人車輛左前方之擋風玻璃碎裂，駕駛座之車門門框及
    車身嚴重扭曲變形一節觀之自明，被告車輛因而遭擊向前推
    移至有雙黃線之路段，至有可能。益徵被告案發當時，迴轉
    之地點係在方便救護車進出，沒有有雙黃線之路段，遭告訴
    人車輛自後追撞後，車輛始往前推進至無雙黃線之路段，被
    告於上開處所迴轉並無違規之情事，至為明確。據此，告訴
    人以被告確有違規停車迴轉之事實，違反道路交通安全管理
    處罰條例第48條第1項、第49條第2款及道路交通安全規則第
    106條第2款云云，據以請求檢察官上訴，並無可採。
  (二)又查告訴人於本件事故發生後，經警委由國立成功大學醫學
    院附設醫院對其施以血液酒精檢測，測得其血液中酒精濃度
    為233 MG/DL，經換算為呼氣酒精濃度值高達每公升1.165毫
    克，其案發時有酒後駕車等情，為告訴人所不爭執，且有國
    立成功大學醫學院附設醫院緊急生化檢驗報告在卷可佐（見
    警卷第19頁），堪認為真實。而按酒精使用後對人體之影響
    ，除造成自主神經系統亢奮，與認知功能之暫時性缺損外，
    與駕駛能力有關者，為對於移動景物的追蹤能力、經強光照
    射後恢復視力，及監視四周的注意力等，而此3 種能力在夜
    間駕車尤其重要，許多人飲酒後因沒有可自覺的生理反應，
    以致腦部功能已缺損而仍不自知照常開車，此乃許多酒後駕
    車造成意外事故之主因之一（臺北醫學院附設醫院精神科蔡
    尚穎主任論文「酒精對人體生理與行為之影響」參照），亦
    為刑法修正增訂第185條之3之立法理由。次按呼氣酒精濃度
    達每公升0.25毫克以上或血液中酒精濃度達0.05％（50mg/d
    L ）以上，將使其複雜技巧障礙、駕駛能力變壞肇事率比未
    飲酒時高二倍，呼氣酒精濃度達每公升0.85毫克以上者，其
    肇事率為未飲酒者之50倍。再者，道路交通安全規則第114
    條第2 款規定，汽車駕駛人飲酒後吐氣所含酒精成份（即濃
    度）超過每公升0.25毫克以上者，不得駕車，即是基於酒精
    對人體中樞神經系統有麻醉作用，為維護安全駕駛，而為之
    禁止規定。本件告訴人於飲酒後酒精濃度高達每公升1.165
    毫克之情形下仍駕車上路，業如前述，依前開說明，其駕駛
    車輛之注意力、操控能力應顯為降低而有駕駛技巧障礙，參
    以告訴人於其所涉犯之酒後駕車公共危險案件99年4 月29日
    偵訊時自承其當時飲酒後駕車，反應比較差，手腳反應比較
    慢，「（車禍與其酒後駕車）好像有（關係）」一情（見99
    年度偵字第1931號偵卷第16頁、本院卷第75頁），益徵告訴
    人於本件車禍事故發生時因飲酒後體內酒精濃度值甚高，已
    無法為正常安全之駕駛行為，再參酌告訴人案發前係駕車直
    行在外車道，被告則係駕車暫停在內車道而未妨礙外車道行
    車，且告訴人已於15公尺前發現被告駕駛之自小貨車停在內
    車道等節，如前所述，且參照道路交通事故現場圖及現場照
    片（見警卷第21、24至25頁），告訴人車輛原係行駛在外車
    道，竟偏離其本身車道，跨越至被告轉彎之車道，撞及被告
    車輛，足見告訴人應係因飲酒後酒精濃度值過高，使神經反
    應遲鈍，駕車時無法適切操控車輛，且因自身操控車輛不穩
    定，任意偏離直行之外車道，復因駕駛操控能力降低而不及
    反應，致自後追撞其在15公尺前已發現之前方內車道上自小
    貨車，是本件車禍碰撞之發生顯係因告訴人自身駕車之過失
    而致，灼然可知。再者，本件肇事因素經送請臺灣省車輛行
    車事故覆議鑑定委員會鑑定結果，其鑑定意見認：「黃俊圍
    夜晚血液酒精濃度超過法定值甚多駕駛自小客車，疏未注意
    車前狀況，自後撞擊前方待轉車輛，為肇事原因；被告無肇
    事因素。」，有該覆議鑑定委員會99年8月17日覆議字第099
    6203070號函所附鑑定意見書1份在卷可查（見原審卷第110-
    113 頁），亦同上開肇事原因之認定。基此，被告雖違規駕
    車暫停於內車道，然被告難以注意或防範告訴人偏離其原直
    行之外車道而自後撞擊內車道之上開自小貨車，是告訴人雖
    因本件車禍受有前揭傷害，但此車禍碰撞既係因告訴人自身
    過失駕駛行為所致，被告之停車迴轉行為，並無過失，已臻
    明確。故告訴人指摘被告於雙黃線分向限制線上違規轉彎，
    對本件車禍發生有過失云云，不可採信。
  (三)而臺灣省臺南區車輛行車事故鑑定委員會對於本件車禍肇事
    原因之鑑定結果，雖認係黃俊圍酒精測定值超過標準駕駛小
    客車，未注意車前狀況，為肇事主因，被告駕駛小貨車，變
    換車道未注意後方來車，為肇事次因，然此係以假設被告之
    自小貨車如有變換車道而遭撞擊之前提條件下所為之鑑定意
    見等情，有臺灣省臺南區車輛行車事故鑑定委員會99年3 月
    11日南鑑字第0995900819號函所附鑑定意見書附卷可憑（見
    原審卷第44頁），惟承前所述，告訴人於事故發生前大約15
    公尺遠處，已看見被告駕駛之自小貨車暫停於其左前方之內
    車道，被告案發時並無自外車道變換至內車道之行為，故臺
    灣省臺南區車輛行車事故鑑定委員會片面假設被告駕駛之自
    小貨車有變換車道之情形下所為之前揭鑑定意見，因鑑定所
    依憑之基礎與事實不符，其肇事因素之認定即非可採。
  (四)至告訴人質疑被告所持之奈及利亞駕照或國際駕照不為我國
    承認，被告應係無照駕駛云云。原審已對此函詢交通部公路
    總局嘉義區監理所臺南監理站，經其函覆稱：經查被告無考
    領及換領我國駕照之紀錄，依交通部公路總局相關規定，奈
    及利亞與我國為非互惠國關係，奈國所發之駕照及其國際駕
    照在我國係非承認狀態，惟基於平等互惠原則，比照奈國之
    作法可使用一個月，以便參加考試取得我國駕照，逾期即不
    承認等語，此有交通部公路總局嘉義區監理所臺南監理站99
    年2 月24日嘉監南字第0990004003號函及所附交通部公路總
    局98年6月4日路監牌字第0981003702號函、主要國家（地區
    ）對我國際、國內駕駛執照態度一覽表（含奈及利亞）各1
    份在卷可按（見原審卷第39-41 頁）。復參酌被告係於西元
    2009年10月8日（即98年10月8日）第一次入境臺灣一情，有
    內政部入出國及移民署99年7月29日移署資處亦字第0990107
    033號函及所附入出國日期紀錄1份在卷可佐（見原審卷第10
    7-108 頁），可證被告於本件車禍事故發生時係第一次入境
    臺灣且入境時間不到一個月，其所持國際駕照於車禍事故發
    生當時為我國所承認，其當時之駕車行為並非無照駕駛甚明
    。告訴人聲請檢察官上訴意旨猶質疑被告非第一次入境我國
    ，並無上開互惠規定之適用一節，並無可採。況且，本件車
    禍之發生並非因被告之駕駛車輛，停車迴轉行為所致，業經
    本院認定說明如上，則被告駕車當時是否為無照駕駛，已無
    礙被告對此車禍事故無過失之認定。檢察官上訴意旨以：被
    告確有違規停車迴轉之犯行而違反道路交通安全管理處罰條
    例第48條第5款、第49條第2款及道路交通安全規則第106 條
    第2 款，導致行駛在後之告訴人剎車不及而追撞被告所駕駛
    車輛，是被告上開行為，係造成本件車禍發生之原因，其對
    車禍之發生應有過失云云，並無足取。
  (五)綜上以觀，被告所為與刑法第284條第2項後段之業務過失致
    重傷害罪之要件不符，復查無其他積極證據足認被告有何公
    訴人所指業務過失致重傷害之犯行，既不能證明被告犯罪，
    揆諸首揭法條及說明，自應為被告無罪之諭知。又公訴人認
    被告涉犯上開刑法185條之4之肇事逃逸罪及刑法第284條第2
    項前段之過失傷害罪間，犯意各別，犯罪要件亦殊，二者並
    無裁判上一罪關係，被告辯護人上訴意旨以過失傷害部分既
    然無罪，不能單獨成立肇事逃逸罪云云，即屬無稽，要無可
    取。
、原判決以被告罪證明確，因而適用刑第185條之4、第41條第
    1 項前段之規定，並審酌被告肇事後，未對黃俊圍施以必要
    之救助即逃離現場，無視他人生命安危，所生之危害非輕，
    且事後飾詞卸責否認犯行，與黃俊圍亦未能達成和解，取得
    原諒，暨其智識程度、素行、對車禍之發生並無過失，再參
    以其係外國人，甫入境臺灣即發生本件交通事故，對我國法
    律之瞭解未深等一切情狀，量處有期徒刑六月，並諭知易科
    罰金之折算標準，經核認事用法俱無不合，量刑亦稱妥適。
    被告及其辯護人上訴意旨否認犯罪，空言指摘原判決不當，
    並無可取，上訴為無理由，應予駁回。又本件車禍碰撞之發
    生係因告訴人自身駕車之過失而致，被告並無肇事之因素，
    已如上述，原審以不能證明被告犯罪，因而對被告被訴業務
    過失致重傷害罪部分為無罪之諭知，經核其認定被告無過失
    之理由，固與本院不同，惟結論並無二致，檢察官上訴意旨
    ，仍執前詞，主張被告應負肇事責任云云，並無可取，上訴
    應併予駁回。
據上論結，應依刑事訴訟法第368條，判決如主文。
本案經檢察官許美女到庭執行職務。
中    華    民    國   100    年    6     月    30    日
                  刑事第六庭    審判長法  官  董武全
                                      法  官  林英志
                                      法  官  孫玉文
以上正本證明與原本無異。
肇事逃逸部分，如不服本判決應於收受送達後10日內向本院提出
上訴書狀，其未敘述上訴理由者，並得於提起上訴後10日內向本
院補提理由書（均須按他造當事人之人數附繕本）「切勿逕送上
級法院」。
業務過失致重傷害部分，不得上訴。
                                      書記官  王薇潔
中    華    民    國   100    年    6     月    30    日
附錄：本案論罪科刑法條全文
中華民國刑法第185條之4
（肇事遺棄罪）
駕駛動力交通工具肇事，致人死傷而逃逸者，處6月以上5年以下
有期徒刑。